臺灣臺中地方法院民事判決
111年度小上字第56號
上  訴  人  潘進安  
被上訴人    旺旺友聯產物保險股份有限公司

法定代理人  劉自明  


上列當事人間請求損害賠償事件，上訴人對於中華民國111年1月
26日本院豐原簡易庭110年度豐小字第1380號第一審判決提起上
訴，本院第二審合議庭不經言詞辯論，判決如下：
    主  文
上訴駁回。
第二審訴訟費用新臺幣1500元由上訴人負擔。
    事實及理由
一、按對於小額程序之第一審裁判之上訴，非以其違背法令為理
    由，不得為之；上訴狀內應記載上訴理由，表明：㈠原判決
    所違背之法令及其具體內容。㈡依訴訟資料可認為原判決有
    違背法令之具體事實，民事訴訟法第436條之24第2項、第43
    6條之25分別定有明文。而所謂判決違背法令，乃指依同法
    第468條規定，判決不適用法規或適用不當者，為違背法令
    ；依同法第469條第1款至第5款所規定之情形，為當然違背
    法令，同法第436條之32第2項規定甚明，是同法第469條第6
    款「判決不備理由或理由矛盾」並不在小額訴訟上訴程序準
    用之列，故於小額事件中所謂違背法令，並不包含認定事實
    錯誤、取捨證據不當，或就當事人提出之事實或證據疏於調
    查或漏未斟酌之判決不備理由情形。次按小額程序之第二審
    判決，依上訴意旨足認上訴為無理由者，得不經言詞辯論為
    之，民事訴訟法第436條之29第2款亦定有明文。
二、上訴意旨略以：㈠被上訴人係以保險代位取得求償權利，然
    原審法院未敘明保險代位之要件，屬判決不備理由之違法；
    ㈡原審未曉諭上訴人應聲請車禍鑑定委員會鑑定訴外人林漢
    真駕駛車輛是否有超速之情，違背闡明義務；㈢本件事故發
    生經過，得調查林漢真之行車紀錄器影像以釐清，然該影像
    非上訴人能取得，顯有證據偏在一方，上訴人蒐證困難之情
    形，原審自應為舉證責任之轉換，原審遽認上訴人未能舉證
    ，有違反民事訴訟法第277條但書之規定，屬判決違背法令
    等語。並聲明：㈠原判決廢棄。㈡被上訴人第一審之訴駁回。
三、得心證之理由：
　㈠查上訴意旨㈠部分指摘原判決有民事訴訟法第469條第6款「判
    決不備理由」之違法，然本件為小額訴訟，而民事訴訟法第
    436條之24第2項所稱「違背法令」之事由，並不包含同法第
    469條第6款「判決不備理由或理由矛盾」之情形，已如前述
    ，故難認上訴人此部分主張已具體表明原判決有違背法令之
    事由，應認上訴人此部分上訴為不合法。　　
　㈡至上訴意旨㈡、㈢部分，自形式上觀之，已指摘原判決違反民
    事訴訟法第199條第1項、第2項、第199條之1第2項、第277
    條但書之規定，而有民事訴訟法第468條判決不適用法規之
    違背法令事由，符合小額訴訟事件之上訴合法要件。
　㈢上訴人主張原判決有不適用民事訴訟法第199條第1項、第2項
    、第199條之1第2項、第277條但書之規定而違背法令云云。
    經查：
　⒈按當事人主張有利於己之事實者，就其事實有舉證之責任。
    但法律別有規定，或依其情形顯失公平者，不在此限，民事
    訴訟法第277條定有明文。而受訴法院於決定是否適用該條
    但書所定公平之要求時，應視其待證事實之性質，斟酌當事
    人間能力、資力之不平等、證據偏在一方、蒐證之困難、因
    果關係證明之困難及法律本身之不備等因素，按待證事項與
    證據之距離、舉證之難易、蓋然性之順序，並依誠信原則，
    定其舉證責任或是否減輕其證明度，進而為事實之認定並予
    判決，以符上揭但書規定之旨趣，實現裁判公正之目的。又
    縱當事人得依該條但書規定減輕其舉證責任，仍須提出相當
    之證據，證明至使法院之心證度達到降低後之證明度，獲得
    該待證事實為真實之確信，始得謂已盡舉證責任。另民事訴
    訟法第199條規定審判長之闡明義務或闡明權之行使，應限
    於辯論主義範疇，審判長並無闡明令當事人提出新訴訟資料
    之義務。故當事人於事實審未主張之事實或未聲請調查之證
    據，審判長本無闡明義務（最高法院110年度台上字第1067
    號民事判決意旨可參）。
　⒉本件上訴人於原審主張林漢真有超速違規之情，該主張及陳
    述並無不明瞭或不完足之處，依前揭辯論主義及舉證責任分
    配原則之說明，上訴人主張林漢真超速違規，本即應由上訴
    人負舉證之責，原審法官並無闡明上訴人舉證之義務。又上
    訴人於原審民國111年1月11日言詞辯論期日陳述：「（兩造
    有無其他主張及舉證？）無其他主張及舉證，就調查證據之
    結果為辯論。」等語（見原審卷第98頁），其並未聲請交通
    事故鑑定或聲請調查林漢真之行車紀錄器影像，依前揭判決
    意旨，原審法官本無曉諭上訴人聲請送交車輛行車事故鑑定
    委員會鑑定之義務，亦無所謂證據偏在一方、蒐證困難而生
    舉證責任倒置或舉證責任轉換因素，難認原審判決對於舉證
    責任之分配有何違誤。
　⒊從而，原判決並無民事訴訟法第468條「判決不適用法規」之
    情事，上訴人指摘原判決有前開違背法令事由，顯屬無憑。
四、綜上所述，原判決並無上訴人所指違背法令之情事，上訴意
    旨指摘原判決不當，求予廢棄改判，一部不合法，一部無理
    由，爰依民事訴訟法第436條之29第2款規定，不經言詞辯論
    ，逕以判決駁回。　　
五、末按法院為訴訟費用之裁判時，應確定其費用額；上開規定
    於小額訴訟之上訴程序準用之，民事訴訟法第436條之19第1
    項、第436條之32第1項定有明文。查上訴人提起本件上訴業
    經駁回，則第二審裁判費應由上訴人負擔，爰依上開規定，
    確定本件訴訟費用額為新臺幣1500元，裁定如主文第2項所
    示。
六、據上論結，本件上訴為一部不合法、一部無理由，依民事訴
    訟法第436條之32第1項、第2項、第444條第1項前段、第449
    條第1項、第436條之29第2款、第78條、第436條之19第1項
    ，判決如主文。
中　　華　　民　　國　　111 　年　　4 　　月　　25　　日
                   民事第二庭   審判長  法  官 呂麗玉
　　　　　　　　　　　　　　　　　　    法  官 李悌愷 
　　　　　　　　　　　　　　　　　　    法  官 吳怡嫺
正本係照原本作成。
不得上訴。
中　　華　　民　　國　　111 　年　　4 　　月　　26　　日
                                    書記官  林佩倫